---
title: "Bài 8"
subtitle: "Giả lập (simulation)"
author: "Ong Phúc Thịnh, Khương Quỳnh Long"
format: revealjs
echo: true 
---

## Tạo dãy số ngẫu nhiên
- R cho phép tạo ra 1 dãy số (hay 1 số) ngẫu nhiên từ 1 phân phối quy định trước như phân phối chuẩn, Poisson hay binomial

## Tạo dãy số ngẫu nhiên

- Mỗi phân phối thống kê trong R base luôn có 4 functions với chức năng như sau:
  - d (density): là hàm mật độ xác suất tại 1 điểm q của phân phối
  - p (cumulative density): là tích phân từ -∞ đến q, hay diện tích dưới đường cong phân phối tính đến điểm q, ví dụ pnorm(q=1.96) là 0.975 
  - q (quantile): là Z-score hay hàm nghịch đảo của p, ví dụ khi tính cỡ mẫu, ta lấy qnorm của 1-α/2 hoặc 1-β
  - r (random number): hàm tạo ra 1 vector các số ngẫu nhiên từ phân phối này

## set.seed

- set.seed
- Sử dụng cùng 1 seed để tái lập lại được dãy số ngẫu nhiên ở những lần tiếp theo

```{r}
set.seed(1)
rnorm(5)
rnorm(5)
set.seed(1)
rnorm(5)
```

## Giả lập mô hình hồi quy tuyến tính

y = β0 + β1x + ε

ε ~ N(0, 22), x ~ N(0, 12), β0 = 0.5 và β1 = 2

```{r}
set.seed(20)
x <- rnorm(100)
e <- rnorm(100, 0, 2)
y <- 0.5 + 2 * x + e
plot(x, y)

```


## Chọn mẫu ngẫu nhiên

- Lệnh sample(vector mẫu, số mẫu muốn chọn)
```{r}
sample(1:10,4)
```
- **Lưu ý**: nhớ set.seed() nếu muốn tái lập lại kết quả

## Chọn mẫu ngẫu nhiên
- Chọn mẫu từ data frame bằng cách rút ngẫu nhiên 1 số hàng (cũng bằng lệnh sample())

```{r}
library(datasets)
data(airquality)
head(airquality)
dim(airquality)
```

## Chọn mẫu ngẫu nhiên
- Chọn mẫu từ data frame bằng cách rút ngẫu nhiên 1 số hàng (cũng bằng lệnh sample())

```{r}
idx <- 1:nrow(airquality)
set.seed(20)
samp <- sample(idx, 3)
airquality[samp,]
```







