---
title: "Bài 7"
subtitle: "Apply family"
author: "Ong Phúc Thịnh, Khương Quỳnh Long"
format: revealjs
echo: true 
---

## Các lệnh trong apply family

- **lapply()**: thực thi lệnh cho từng phần tử của 1 vector hoặc 1 list và trả kết quả dưới dạng 1 list (l = list)
- **sapply()**: giống lapply nhưng kết quả có thể là list hoặc vector
- **apply()**: thực thi lệnh cho từng chiều của 1 ma trận

## lapply()

- lapply(list, function)
- Chức năng:
   - Đọc vào 1 vector hoặc 1 list
   - Thực thi lệnh cho từng phần tử
   - Trả kết quả dưới dạng 1 list

## lapply()

- Ví dụ 1

```{r}
set.seed(123)
x <- list(a = 1:5, b = rnorm(10))
x
lapply(x,mean)
```

## lapply()

- Ví dụ 1
```{r}
x
lapply(x, function(x) x+1)
```

## lapply()

- Ví dụ 2:
  - Nghiên cứu thu thập mẫu ở 4 khoa (khoa hô hấp – KHH, nội tổng quát – NTQ, thận nhân tạo – TNT, trung tâm khám sức khỏe theo yêu cầu – TTSKYC)
  - Mỗi khoa gửi về 1 file dữ liệu các bệnh nhân ở khoa mình
  - Đọc các files vào R và gộp 4 files này
  
## lapply()

- Ví dụ 2

```{r}
inp <- "/home/thinh/Documents/R-Course/data"
fn <- list.files(inp, full.names = T)
fn
l <-lapply(fn, function(x) read.csv(x, header = T))
l
```

## lapply()

```{r}
# view structure of this list
str(l)
```

## lapply()

- Ví dụ 2

```{r}
# Bind the rows of all df in this list 
df <- do.call(rbind, l )
str(df)
```

## sapply()
- S = simplify
- Cách hoạt động giống như lapply(), nhưng sẽ đơn giản hóa kết quả. Thay vì trả về 1 list, sapply() trả về 1 table, hoặc vector

## sapply()
- Ví dụ 1
```{r}
set.seed(123)
x <- list(a = 1:5, b = rnorm(10))
x
```

## sapply()
- Ví dụ 1
```{r}
lapply(x,mean)
sapply(x,mean)
str(sapply(x,mean))
```

## sapply()
- Ví dụ 2:
  - Một số bệnh nhân trong file của khoa thận nhân tạo có id nhập dạng 16611-50039
  - Tách phần phía sau dấu - thành 1 cột mới có tên là id2

## sapply()
- Ví dụ 2:
  - Một số bệnh nhân trong file của khoa thận nhân tạo có id nhập dạng 16611-50039
  - Tách phần phía sau dấu - thành 1 cột mới có tên là id2
```{r}
df <- read.csv(file.path(inp, "tnt.csv"), header = T)
df$id2 <- sapply(df$id, function(x) strsplit(x, "-")[[1]][[2]])
head(df)
```

## apply()
- Thực thi lệnh cho từng chiều của 1 ma trận (hoặc df)
- Kết quả trả về là 1 vector 


## apply()
- Hàng = 1, cột = 2
  - rowSums = apply(x, 1, sum)
  - rowMeans = apply(x, 1, mean)
  - colSums = apply(x, 2, sum)
  - colMeans = apply(x, 2, mean)

```{r}
ma <- matrix(seq(1:9), nrow = 3, byrow = T)
ma
```
## apply()

```{r}
ma <- matrix(seq(1:9), nrow = 3, byrow = T)
ma
```

```{r}
apply(ma, 1, sum)
apply(ma, 2, sum)
```






